【裁判字號】    92,交聲,455
【裁判日期】    921226
【裁判案由】    聲明異議
【裁判全文】
臺灣高雄地方法院刑事裁定                        九十二年度交聲字第四五五號
    原處分機關  交通部公路總局高雄區監理所
    受處分人即
    異  議  人  甲○○
右列異議人因違反道路交通管理處罰條例案件，對於交通部公路總局高雄區監理所九
十二年九月二十四日高監自字第裁八○—ＢＣ0000000號所為之處分聲明異議
（原舉發案號：高市警交相字第ＢＣ0000000號），本院裁定如左：
    主  文
異議駁回。
    理  由
一、聲明異議意旨略以：異議人於民國九十二年八月九日二十時三十六分許，駕駛車
    牌號碼Ｆ五—七八五二號自用小客車沿高雄市煉油廠新北門後昌路口由南往北方
    向行駛時，遭儀器拍攝闖紅燈進入路口之照片，而依違反道路交通管理處罰條例
    第五十三條之規定，裁決處罰鍰新臺幣（下同）二千七百元在案。惟查，該處紅
    綠燈前約數公尺處另有一閃黃燈號誌，距離過近而易造成汽車駕駛人之誤判，左
    前方紅綠燈號誌為樹木遮蔽而不易察覺，又該處並無十字路口，僅為某公司門口
    車輛出入而設置，並未考量必要性及功能性，故該紅綠燈之設置明顯有誤。況近
    年景氣不佳，百姓生活困難，賺錢不易，乃原裁決處分仍科處二千七百元之罰鍰
    ，顯有違誤，爰依法聲明異議云云。
二、按汽車駕駛人，行經有燈光號誌管制之交岔路口闖紅燈者，處新臺幣一千八百元
    以上五千四百元以下罰鍰，道路交通管理處罰條例第五十三條定有明文。經查：
  (一)異議人確有於前揭時地行經有燈光號誌管制之交岔路口闖紅燈之行為，為其所自
    承不諱，核與卷附之高雄市政府警察局交通警察大隊九十二年九月十日高市警交
    三字第０九二００一四０九八號函上記載「經查本市煉油廠新北門後昌路口黃燈
    秒數已達五點零二秒，足資車輛行至路口前緩衝作隨時停車之準備，上述車輛係
    於紅燈已亮一點二二秒後以時速四十八公里之速度進入路口，違規經儀器攝有照
    片足資佐證」等語相符，復有舉發違反道路交通管理事件通知單一紙在卷可稽，
    則異議人確有前揭違規事實，自堪認定。
  (二)觀諸原處分機關交通違規案件黏貼表上之現場照片二張所示，上開紅綠燈設置於
    路口兩側，前方不遠處已豎立「前有測速照相，請減速慢行」之警告標誌，而距
    離該路口前方右側數公尺處另有設置閃黃燈，地面劃有越線受罰之標線，且路面
    平穩、寬敞，路燈設置距離正常。是依一般社會常情，異議人於夜間二十時三十
    六分許駕車以每小時四十八公里之速度直線行經該處，在天色昏暗且行車速度不
    快之情形下，紅綠燈之燈光應相對清楚易見，縱左側之紅綠燈遭樹木阻擋而易於
    忽略，然異議人既得以看見路口前方右側之閃黃燈，自亦有看見設於同側後方路
    口紅綠燈之可能。況該路口除紅綠燈外，地面亦劃有標線足資異議人辨識。異議
    人為考領適當駕駛執照之人，其駕車行駛於公眾通行之道路上，自應注意行經之
    道路有無交岔路口，是否設置標誌、號誌或標線，而依上述之客觀情形，當時並
    無不能注意之情事，竟貿然闖紅燈進入路口，縱認其主觀上並無違規之故意，仍
    堪認其有應注意、能注意而不注意之過失，至為灼然。
  (三)異議人雖以上開紅綠燈設置有誤云云置辯，惟在何一路口設置何種標誌、號誌或
    標線，乃行政機關基於公眾安全及公共利益之考量而為之，性質上屬於行政裁量
    之範圍，行政機關既認該處有設置紅綠燈之必要，行經該處之人車自有遵循號誌
    通行之義務，不得以任何藉口違規闖越，否則如何確保信賴該號誌而通行之行人
    安全？是異議人前揭辯詞，自難採信。
  (四)再異議人另辯稱近年景氣不佳，百姓生活困難，賺錢不易云云。惟按，法律規定
    行為人違反某一行政處罰規定時，科以一定範圍內而非固定單一之罰鍰，係為使
    行政機關作成行政處分之際，有權審酌個案具體情況即違規之態樣、程度及情節
    而為妥適之決定，此即為行政機關之裁量權，如行政機關依其裁量權就各行為人
    違規情節輕重，在法律所定之範圍內作成決定，即合乎法律規定而無違法或不當
    可言，司法機關尚屬無權置喙，僅在行政機關濫用或怠於行使其裁量權而作成違
    法或不當決定時，始得由司法機關依法撤銷之。本件異議人違規闖紅燈而足以造
    成行經該路口之路人生命、身體上之危險，則原處分機關在法律授權之一千八百
    元以上五千四百元以下範圍內，科處異議人二千七百元之罰鍰，並記違規點數三
    點，難謂有何濫用或怠於行使裁量權之違法或不當之處。揆諸前揭說明意旨，本
    院認異議人聲明異議為無理由，應予駁回。
據上論斷，應依道路交通案件處理辦法第十九條，裁定如主文。
中      華      民      國    九十二    年     十二     月    二十六    日
                                    臺灣高雄地方法院交通法庭
                                        法  官    鄭詠仁
右正本證明與原本無異。
如不服本裁定，應於裁定送達後五日內，向本院提出抗告狀。
                                        書記官    蔡妮君
中      華      民      國    九十二    年     十二     月      三十    日


司法院資訊處製作；財團法人民間司法改革基金會備份。
